臺灣高等法院刑事判決　　　　　　　　　　　　　　九十年度上訴字第四一九一號
　　上　訴　人
　　即　被　告　丁○○
　　選任辯護人　劉紹猷
右上訴人因毒品危害防制條例案件，不服臺灣士林地方法院九十年度訴字第四０三號
，中華民國九十年十一月八日第一審判決（起訴案號：臺灣士林地方法院檢察署九十
年度偵字第六二九九號），提起上訴，本院判決如左：
    主  文
原判決撤銷。
丁○○連續轉讓第二級毒品，處有期徒刑貳年。犯罪所得新台幣貳萬貳仟元沒收之，
如全部或一部不能沒收時，以其財產抵償之。
追加起訴部分公訴不受理。
    事  實
一、丁○○沾染有施用第二級毒品安非他命惡習，除購買安非他命供自行施用外，並
    基於概括之犯意，自民國九十年三月間起，至九十年五月間止，連續多次在台北
    市北投區○○○路○段二一０之四號友人簡志豪住處門口、台北市○○區○○街
    四一二號北大奶品公司友人甲○○工作處所、稻香路、關渡頂好超市等處附近、
    台北縣淡水鎮○○路十號四樓之九其租屋處，將其所購買原供自行施用之安非他
    命，或以其購入之原價，轉讓簡志豪二次各新台幣（下同）二千元，八次各一千
    元分量；轉讓甲○○十次各一千元分量，並均當場收取金錢完畢；或未收取金錢
    無償轉讓予簡志豪四次、甲○○十次各些許分量。嗣簡志豪於九十年五月二十九
    日晚間十一時三十分許，在上開北大奶品公司，為警查獲持有安非他命及施用工
    具，供出其與友人甲○○所施用安非他命來自於丁○○，始查得上情。
二、案經台北市政府警察局移送台灣士林地方法院檢察署檢察官偵查起訴。
    理  由
甲、有罪部分
壹、認定犯罪事實所憑之證據及理由
一、證人簡志豪、甲○○於警訊、檢察官訊問及原法院審理時均指證於上揭時、地支
    付一千或二千元金錢，或未支付金錢自上訴人即被告丁○○取得第二級毒品安非
    他命等情（見偵查卷第十六至二０頁、第四二頁背面、第九一、九二頁、第九九
    頁背面、原審卷第四七至六七頁）。證人簡志豪、甲○○指證有支付金錢或未支
    付金錢，自被告取得安非他命之次數並不確定，爰依罪疑唯輕原則，均認定其次
    數為其中最少者，附此敘明。
二、證人簡志豪證述：伊申請門號0000000000行動電話供被告使用，伊個
    人則使用門號0000000000行動電話，並以撥打上開00000000
    00電話聯絡被告，以購買安非他命等語（見偵查卷第十三頁正面、背面、第四
    一、四三頁）。證人甲○○亦證述：伊係打被告使用之行動電話聯絡購買安非他
    命，伊不記得全部號碼，僅記得其中有「一一五」等語（見偵查卷第九九頁背面
    ）。被告雖否認有使用門號0000000000行動電話，惟被告於九十年四
    月十九日承租台北縣淡水鎮○○路十號四樓之九房屋時所簽訂房屋租賃契約、租
    賃保留金收據均有記載承租人即被告之聯絡電話為0000000000，有房
    屋租賃契約、租賃保留金收據影本在卷可稽（見原審卷第七八頁、本院卷第六九
    頁）。證人即經手處理上開房屋租賃事宜之仲介人員乙○○於本院審理時到庭具
    結證述：租賃保留金收據上0000000000電話號碼，係被告在伊面前親
    自書寫等語（見本院卷第八０頁）。且經本院命被告當庭書寫該電話號碼，被告
    所書寫阿拉伯數字「８」，與房屋租賃契約、租賃保留金收據上阿拉伯數字「８
    」書寫特性明顯相同（見本院卷第六八頁），足認乙○○上開證言，應可採取。
    被告如未使用上開電話號碼，豈會自行在房屋租賃契約、租賃保留金收據上留下
    該聯絡電話。而該門號0000000000行動電話，係證人簡志豪名義申請
    ，自九十年三月三日起租用；門號0000000000，則係以被告名義於九
    十年四月二十五日申請使用。上開二電話自九十年四月二十五日起至九十年五月
    一日止，有多次通話紀錄等情，有和信電訊股份有限公司0000000000
    行動電話用戶資料、台灣大哥大股份有限公司0000000000行動電話用
    戶資料及通話紀錄在卷可憑（見偵查卷第五四頁、第五八至八０頁）。足堪印證
    證人簡志豪、甲○○所指上情，應非子虛。
三、被告於警訊時供述：簡志豪曾向伊購買安非他命五、六次，每次一千元或一千五
    百元，但簡志豪從未支付金錢，都說欠著。簡志豪大約積欠伊五、六千元，伊從
    未催討。簡志豪最後一次向伊購買安非他命係九十年五月中旬等語（見偵查卷第
    九、十頁），已供述有與簡志豪金錢交易安非他命情事。又被告於檢察官訊問時
    供述：簡志豪與伊一起施用安非他命等語（見偵查卷四０頁背面、第八六頁背面
    ）。於原法院審理時供述：伊有給簡志豪、甲○○安非他命等語（見原審卷第八
    五頁）。於本院審理時供述：伊有在淡水租住處交付安非他命給簡志豪、甲○○
    三、四次等語（見本院卷第四九、一五四頁），迭次承認有未索取金錢而交付安
    非他命與證人簡志豪、甲○○情事。
四、證人簡志豪、甲○○雖前後就有金錢交易向被告取得安非他命次數，證人簡志豪
    或證述：購買十幾次（見偵查卷第十七頁）；或證述：至少十次（見偵查卷第四
    二頁背面）；或證述：最少有十次以上（見偵查卷第九一頁背面、第九二頁）；
    或證述：十次左右，二千元二次，其餘都是一千元（見原審卷第五六頁）等語；
    證人甲○○則或證述：購買次數已不記得（見偵查卷第九九頁背面）；或證述：
    單獨向被告購買至少有十次，每次都是一千元（見原審卷第六七頁）等語，前後
    供述有不一致情形。惟證人簡志豪、甲○○所證述與被告有金錢交易次數，僅不
    十分確定，並無嚴重齟齬之處。以購買次數既達十次左右，不在少數，且一般人
    就購買次數多寡，並不認為有何重要性，當未刻意加以記錄或留意，事隔已久，
    前後證述略有差池，應為情理之常。徵以證人簡志豪、甲○○就自被告取得安非
    他命之價格、包裝方式，於具結後始終一致指為安非他命一克一千元，以分裝袋
    包裝等情，互核相符（見偵查卷第四二頁背面、第九二頁、第九九頁背面、原審
    卷第四七、四八、六四、六五頁）。則證人簡志豪、甲○○就取得價格、包裝方
    式能有一致供述，即不能僅因其就交易次數證述有些微差異，即指證言為虛偽不
    實。至於證人簡志豪於警訊中固曾指稱：被告以每半克一千元，或每克一千五百
    元之代價出售安非他命與伊，以檳榔盒或香煙盒包裝等語（見偵查卷第十九頁背
    面），與嗣後所稱價格一克一千元，及以分裝袋包裝等情不符。惟其於原法院審
    理時就此解釋稱：每半克一千元，或每克一千五百元，及以檳榔盒包裝，係他人
    出售安非他命之價格、包裝方式等語（見原審卷第五二、五七頁），以證人簡志
    豪有向其他人購買安非他命（見原審卷第四六頁），一時未予區分，亦合於事理
    ，不能指為前後不符，不足採取，併予敘明。至於證人簡志豪曾一度證述並未向
    被告購買安非他命（見偵查卷第八七頁），惟證人簡志豪其後已證述係因畏懼被
    告找麻煩而作不實供述（見偵查卷第九一頁背面），上開證詞自不足以據為有利
    於被告之認定，附此說明。
五、按毒品危害防制條例所規定之販賣毒品罪，雖未明示以「營利之意圖」為其犯罪
    構成要件，然依「新辭典」及「辭源」之註解，所謂「販」者，係指賤買貴賣，
    或買賤賣貴而從中取利之商人而言。則「販賣」一語，在文義解釋上當然已寓含
    有買賤賣貴而從中取利之意思存在。且從商業交易原理與一般社會觀念而言，販
    賣行為在通常情形下，仍係以牟取利益為其活動之主要誘因與目的。因之，行為
    人在主觀上具有營利之意圖，為販賣毒品罪之犯罪構成要件（最高法院六十九年
    台上字第一六七五號判例、八十九年台上字第二九九號判決參照）。經查，被告
    始終否認有意藉販賣安非他命從中獲利，且證人簡志豪、甲○○雖均指證有與被
    告金錢交易安非他命情形，惟其仍不能證實被告有無從中獲利。次查，證人簡志
    豪證述：有四、五次未支付金錢，自被告取得安非他命供施用；證人甲○○則證
    述有十次以上，未支付金錢自被告取得安非他命各等語（見原審卷第五二、六三
    頁）。證人簡志豪甚且證稱：被告有拿錢請我們去吃飯及遊玩等語（見原審卷第
    五七頁）。堪信被告與證人簡志豪、甲○○原交誼匪淺，互通有無。以被告交付
    證人簡志豪、甲○○安非他命有取得金錢者不過各十次，其中二次二千元，其他
    十八次則各一千元，苟有利得，亦屬十分有限。若被告有營利意圖，豈肯不計成
    本未取得金錢，贈送證人簡志豪、甲○○四、五次或十次安非他命。又焉會付錢
    請證人簡志豪、甲○○吃飯及遊玩，而不斟酌支出。再查，於證人簡志豪指證向
    被告購買安非他命，經警前往被告上開自立路住處查緝被告到案，僅在被告居住
    處查獲吸食器，並未查獲毒品或一般供販賣毒品使用之磅秤、分裝袋等情，有卷
    附移送書之記載可據（見偵查卷第七頁），此與一般販毒營利者，通常擁有多量
    毒品及磅秤、分裝袋，甚且以帳冊記載收支之情形迥異。又查，被告固於警訊時
    供述：伊以六千元或一萬元不等之代價購買安非他命，購買十克或半兩。簡志豪
    曾向伊購買安非他命五、六次，每次一千元或一千五百元，但簡志豪從未支付金
    錢，都說欠著等語（見偵查卷第九頁背面、第十頁）。惟被告上開供述，亦未供
    認有從中獲利情形。且被告如有獲利意圖，豈容證人簡志豪五、六次購買安非他
    命均積欠金錢，而未加催討。是以就現有事證，尚不能證明被告係為出售營利而
    購入安非他命，或被告出售安非他命與證人簡志豪、甲○○，有營利意圖。依罪
    疑唯輕原則，自應認為被告交付安非他命予證人簡志豪、甲○○，雖有取得金錢
    ，仍無營利意圖，即無販賣毒品故意，而僅有轉讓毒品故意。至於被告未取得金
    錢，交付安非他命與證人簡志豪、甲○○部分，自僅有轉讓毒品故意，自不待言
    。
貳、本院對被告辯解所為判斷
一、訊據被告否認有交付證人簡志豪、甲○○安非他命，取得金錢情事，及贈送安非
    他命與證人簡志豪、甲○○次數有各達四次或十次之多，並辯稱：伊僅有三、四
    次贈送毒品供簡志豪、甲○○施用，並未有金錢交易。簡志豪、甲○○因與伊有
    糾紛，故意誣指伊，且簡志豪、甲○○前後證言，多有矛盾不實等語。
二、按告訴人、證人之陳述有部分前後不符，或相互間有所歧異時，究竟何者為可採
    ，法院仍得本其自由心證予以斟酌，非謂一有不符或矛盾，即應認其全部均為不
    可採信；尤其關於行為動機、手段及結果等之細節方面，告訴人之指陳，難免故
    予誇大，證人之證言，有時亦有予渲染之可能；然其基本事實之陳述，若果與真
    實性無礙時，則仍非不得予以採信（最高法院七十四年台上字第一五九九號判例
    參照）。
三、經查，證人簡志豪、甲○○證詞前後雖略有不符，惟並無嚴重齟齬之處，已如理
    由壹、四所述。證人簡志豪、甲○○對於基本事實之陳述，並無不合，依上開說
    明，本院自得本於自由心證斟酌採信。
四、次查，被告指證人甲○○懷疑被告竊取其所有行動電話機具，曾憤而至被告上開
    自立路住處搬去被告所有物品等情，為證人甲○○所堅決否認（見本院卷第一五
    六、一五七頁）。且被告所舉證人己○○僅能證述被告住處被搬走物品，係綽號
    「毛子」者所為，並不能證明與證人甲○○有關（見本院卷第六一、六二頁）。
    另證人即被告承租上開住處之仲介人員丙○○、戊○○、乙○○均不能證明被告
    上開住處被搬走物品，與證人甲○○有關（見本院卷第六０、六一、八０、八一
    頁）。再以被告並未指出與證人簡志豪有何具體糾紛，而被告所指與證人甲○○
    有關行動電話機具之紛爭，縱有其事，亦屬細故，並非深仇大恨，衡情信無因此
    即絲毫不顧舊情，故入被告於重罪之理。則被告指證人簡志豪、甲○○係挾怨報
    復，故意誣指等情，即不足取。
五、又查，被告贈送安非他命與證人簡志豪、甲○○次數，已據證人簡志豪、甲○○
    證述明白，已如理由壹、一所述。以證人簡志豪、甲○○並無誇大其詞必要，且
    受贈者受人恩惠，衡情記憶自較贈與者為深刻，信無記憶錯誤可能，自以證人簡
    志豪、甲○○證述內容為可採。
六、綜上所述，被告所辯乃卸責之詞，不足採信。是事證明確，被告犯行堪以認定，
    應依法論科。
參、論罪之理由
一、核被告所為，係犯毒品危害防制條例第八條第二項之轉讓第二級毒品罪。
二、被告雖有交付安非他命予證人簡志豪、甲○○，並取得金錢，惟尚無證據證明被
    告係意圖營利而購入安非他命，或意圖營利而出售安非他命與證人簡志豪、甲○○，即與販賣毒品之犯罪構成要件不合，已如理由壹、五所述。公訴人認為應成
    立毒品危害防制條例第四條第二項之販賣第二級毒品罪，即有未洽，惟社會基本
    事實同一，起訴法條應予變更。
三、被告先後多次轉讓安非他命犯行，時間緊接，犯罪構成要件相同，顯係基於概括
    犯意反覆為之，應論以連續犯，並加重其刑。被告未取得金錢，交付安非他命與
    證人簡志豪、甲○○部分，雖未經起訴，惟與已起訴部分，有連續犯之裁判上一
    罪關係，為起訴效力所及，本院應併予審理。
肆、撤銷原判決之理由
    原判決以被告罪證明確，據以論罪科刑，固非無見。惟被告全部交付安非他命與
    證人簡志豪、甲○○犯行，係連續犯轉讓第二級毒品罪，原判決就其中有取得金
    錢部分，論以販賣第二級毒品罪；就未取得金錢部分，論以轉讓第二級毒品罪，
    並予分論併罰，即有未洽。被告上訴意旨否認交付安非他命與證人簡志豪、甲○○有取得金錢，雖不足取，惟原判決既有上開可議之處，即屬無可維持，應由本
    院予以撤銷。
伍、本院自為判決之理由
一、本院爰審酌被告素行不良，轉讓第二級毒品次數不少，所生危害程度不輕，及被
    告犯罪之動機、目的、手段並犯罪後態度等一切情狀，量處如主文第二項所示之
    刑。
二、被告轉讓第二級毒品安非他命予證人簡志豪、甲○○，取得金錢二千元者有二次
    ，一千元者有十八次，所得總共二萬二千元，應依毒品危害防制條例第十九條第
    一項規定沒收之，如全部或一部不能沒收時，以其財產抵償之。
陸、不能證明被告有公訴意旨所指犯行部分
一、公訴意旨略以：被告自八十九年間某日起，至九十年二月間止，有販賣第二級毒
    品安非他命予簡志豪、甲○○，因認被告涉有毒品危害防制條例第四條第二項販
    賣第二級毒品罪嫌等語。
二、公訴人認為被告有上開犯行，係以證人簡志豪、甲○○之指證為據。
三、經查，被告否認有上開公訴意旨所指犯行。且證人簡志豪於檢察官訊問時係明確
    指證：係自九十年三月起至五月止，向被告購買毒品（見偵查卷第八四頁背面）
    ；於原法院審理時指稱：九十年三月第一次向被告購買安非他命各等語（見原審
    卷第五六頁）。證人甲○○於原法院審理時證稱：應該是九十年四、五月間，開
    始向被告購買安非他命等語（見原審卷第五九頁）。雖證人甲○○於檢察官訊問
    時有指證從去年（按指八十九年）開始，向被告購買毒品，但確定時間不記得等
    語（見偵查卷第九九頁背面），惟與其於原法院審理時證述內容不合，自不能以
    證人甲○○於檢察官訊問時偶一且不確定之指證，即認為被告自八十九年某日起
    至九十年二月止，有販賣第二級毒品安非他命犯行。
四、綜上所述，公訴意旨所指被告上開犯行，應屬不能證明。原應諭知被告此部分無
    罪之判決，惟公訴人認為此一部分，與上開經論罪科刑部分，有連續犯之裁判上
    一罪關係，爰不另為無罪之諭知，併予敘明。
乙、不受理部分
一、公訴人於原法院九十年十月十六日以言詞追加起訴意旨略以：被告於九十年三月
    至五月，曾連續多次轉讓第二級毒品安非他命予簡志豪、甲○○，因認被告另犯
    毒品危害防制條例第八條第二項之轉讓第二級毒品罪嫌等語。
二、按已經提起公訴或自訴之案件，在同一法院重行起訴者，應諭知不受理之判決，
    刑事訴訟法第三百零三條第二款，定有明文。
三、經查，上開追加起訴部分，為公訴人九十年九月三日所提起公訴起訴效力所及，
    已如理由甲、參、三所述。公訴人就已為起訴效力所及之同一案件，再行以言詞
    追加起訴，應依上開說明，諭知不受理之判決。
丙、適用之法律
一、刑事訴訟法第三百六十九條第一項前段、第三百六十四條、第二百九十九條第一
    項前段、第三百條、第三百零三條第二款。
二、毒品危害防制條例第八條第二項、第十九條第一項。
三、刑法第十一條、第五十六條。
本案經檢察官何明楨到庭執行職務。
中      華      民      國      九十一      年    五    月    二十四    日
                              臺灣高等法院刑事第二十庭
                                  審判長法  官  葉  麗  霞
                                        法  官  段  景  榕
                                        法  官  李  錦  樑
右正本證明與原本無異。
如不服本判決應於收受送達後十日內向本院提出上訴書狀，其未敘述上訴之理由者並
得於提起上訴後十日內向本院補提理由書（均須按他造當事人之人數附繕本）。
                                        書記官  郭  台  發
中華      民      國      九十一      年    五    月    二十九    日
附錄    本判決論罪科刑法條：
毒品危害防制條例第八條第二項。
轉讓第一級毒品者，處一年以上七年以下有期徒刑，得併科新台幣一百萬元以下罰金
。
轉讓第二級毒品者，處六月以上五年以下有期徒刑，得併科新台幣七十萬元以下罰金
。
轉讓第三級毒品者，處三年以下有期徒刑，得併科新台幣三十萬元以下罰金。
前三項之未遂犯罰之。
